臺灣臺南地方法院刑事判決
110年度訴字第1045號
公  訴  人  臺灣臺南地方檢察署檢察官
被      告  黃正強


上列被告因詐欺等案件，經檢察官提起公訴（110年度偵緝字第7
92號），本院判決如下：
    主  文
黃正強以報紙媒體傳播工具對公眾散布而犯詐欺取財罪，處有期
徒刑貳年。
未扣案不動產買賣合約書上「陳美秀」、「陳淑蓮」之署押各壹
枚均沒收；未扣案犯罪所得新臺幣參佰肆拾柒萬元沒收，於全部
或一部不能沒收或不宜執行沒收時，追徵其價額。
    犯罪事實
一、黃正強明知其並無地政士資格，且未獲得坐落臺南市○○區○○
    段0000地號土地（下稱本案土地）所有人陳素娥、陳劉玉雲
    之授權，竟意圖為自己不法之所有，基於以報紙媒體傳播工
    具對公眾散布以詐欺取財及行使偽造私文書之犯意，先於民
    國109年12月初，在中華日報廣告欄位刊登「農地330坪廉售
    720萬近崑山國小 0000000000」之廣告向公眾佯裝欲販賣土
    地，施明章於瀏覽遂後撥打電話與黃正強聯繫，相約見面洽
    談買賣土地之事。黃正強即向施明章佯稱「其為專辦土地買
    賣之代書，受本案土地所有人『陳美秀、陳淑蓮』之授權，代
    理出售該土地」等語，並出示印有土地代書頭銜之名片藉此
    取信施明章，致施明章陷於錯誤，因而同意以新臺幣（下同
    ）550萬元購買本案土地，施明章即於109年12月14日開立國
    泰世華商業銀行、禁止背書轉讓、面額350萬元之支票交付
    黃正強，黃正強旋於同日兌領該筆款項，雙方又於翌（15）
    日簽訂不動產買賣合約書，約定本案土地應於110年2月1日
    辦理過戶登記予施明章，尾款200萬元則於本案土地辦理過
    戶登記後支付，黃正強並分別在不動產買賣合約書之「立合
    約書人（出賣人）」、「立合約書人（甲方）」欄位，分別
    偽造「陳美秀」、「陳淑蓮」之署押各1枚，復在「立合約
    書人（甲方）」欄位下方繕寫「代理人：黃正強」，藉以完
    成表彰陳美秀、陳淑蓮同意委由黃正強為其辦理出售本案土
    地相關事宜之私文書，將之交給施明章而行使，足以生損害
    於施明章。嗣於110年2月1日本案土地未依約辦理過戶登記
    ，黃正強則以款項遭助理挪用等藉口拖延，經施明章屢次催
    促均置之不理、亦不願歸還款項，施明章始驚覺受騙而訴請究
    辦，因而循線查悉上情。
二、案經施明章訴由臺灣臺南地方檢察署檢察官偵查起訴。
    理  由
一、本案下列所引之供述證據，檢察官、被告黃正強於本院依法
    調查上開證據之過程中，均已明瞭其內容而足以判斷有無刑
    事訴訟法第159條第1項不得為證據之情事，而於本院準備程
    序及本案言詞辯論程序就相關事證之證據能力均未聲明異議
    ，本院審酌該等證據作成時之情況，並無違法取證或其他瑕
    疵，認為適於作為本案認定事實之依據，該等供述證據自得
    為本案之證據使用。其餘引用之非供述證據，均與本案犯罪
    待證事實具有證據關聯性，且無證據證明有何違法取證之情
    事，並經本院於審理期日依法踐行調查證據程序，亦得為本
    案之證據使用。
二、上開犯罪事實，業據被告於本院審理時坦承不諱（本院卷第
    259頁），核與證人即告訴人施明章於警詢、偵查中、證人
    陳素娥、陳劉玉雲於警詢之證述情節相符，並有被告職稱土
    地代書之名片影本（偵1卷第13頁）、被告與告訴人簽立之
    不動產買賣合約書（偵1卷第15頁）、被告於110年2月1 日
    中華日報上刊登出售土地廣告之報紙影本（偵1卷第17頁）
    、被告與告訴人簽立之借據（偵1卷第19頁）、被告開立之
    本票影本【票號：TH803947】（偵1卷第21頁）、國泰世華
    商業銀行取款憑證（偵1卷第23頁）、國泰世華銀行對帳單
    （偵1卷第25頁）、臺南市政府地政局110年5月5日南市地籍
    字第1100233917號函（偵1卷第57頁）、臺南市永康地政事
    務所110年5月6日所登記字第1100042348號函暨臺南市○○區○
    ○段0000地號土地登記謄本及地籍異動索引（偵1卷第61至68
    頁）、地政士資訊系統查詢結果【黃正強】（偵1卷第75頁
    ）、國泰世華商業銀行110年8月25日國世存匯作業字第1100
    131005號函暨所附帳戶開戶資料、交易明細紀錄及告訴人開
    立票號SH0000000號之支票影本（偵1卷第141至147頁）、永
    康區農會110年9月15日永農信字第1100005042號函暨其所附
    被告帳戶開戶資料及交易明細紀錄（偵2卷第49至53頁）各1
    份在卷可佐，足見被告之任意性自白與事實相符，堪以採信
    。本案事證明確，被告上開犯行，堪以認定，應予依法論科
    。
三、論罪科刑：
　㈠核被告所為，係犯刑法第339條之4第1項第3款之以報紙媒體
    傳播工具對公眾散布而犯詐欺取財罪、同法第216條、第210
    條之行使偽造私文書罪。被告偽造「陳美秀」、「陳淑蓮」
    署押之行為，係偽造私文書之部分行為，而其偽造私文書後
    復持以行使，偽造私文書之低度行為應為行使偽造私文書之
    高度行為所吸收，均不另論罪。被告刊登不實廣告、假冒地
    政士、向告訴人佯稱代理出售本案土地、偽造上開不動產買
    賣合約書及詐騙款項之行為，均係基於同一犯意，而於密切
    接近之時間、地點實施，上開各行為彼此間之獨立性極為薄
    弱，依一般社會健全觀念，在時間差距上，難以強行分開，
    在刑法評價上，以視為數個舉動之接續施行，合為包括之一
    行為予以評價為宜，應認屬接續犯，而論以接續犯之一罪。
    被告係以一行為而觸犯上開兩罪，為想像競合犯，應依刑法
    第55條規定，從一重之以報紙媒體傳播工具對公眾散布而犯
    詐欺取財罪處斷。
　㈡爰審酌被告不思循正當途徑賺取財物，利用報紙媒體傳播工
    具刊登不實廣告，並以行使偽造私文書之方式詐欺告訴人，
    使告訴人受有高達350萬元之損害，且傷害人與人間交易之
    互信基礎，所為實屬不該；並考量其於偵查中、本院準備程
    序均否認犯行，飾詞狡辯，於本院審理期日始坦承犯行之犯
    後態度；復考量其犯罪動機、目的、手段、所生之危害；另
    斟酌被告迄今僅賠償告訴人3萬元，亦未與告訴人達成和解
    ；參以被告有數件詐欺、偽造文書之前案紀錄，有臺灣高等
    法院被告前案紀錄表1份在卷可考，又再犯本案之罪，顯無
    悔改之意；兼衡被告自陳教育程度為高中畢業，現無業，獨
    居（本院卷第259頁）等一切情狀，量處如主文第1項所示之
    刑，以資警惕。
四、沒收：
　㈠被告於不動產買賣合約書上偽簽之「陳美秀」、「陳淑蓮」
    署押各1枚，不問屬於犯人與否，均應依刑法第219條之規定
    宣告沒收。至於該不動產買賣合約書，因已交付告訴人而非
    屬被告所有，爰不為沒收之諭知。
　㈡被告本案犯罪所得350萬元，而被告已於110年4月16日、同年
    8月13日、同年9月13日分別匯款1萬元給告訴人，有永康區
    農會匯款回條3紙附卷可憑（偵3卷第41頁），故被告已賠償
    告訴人3萬元，差額347萬元仍屬被告之犯罪所得，並未扣案
    ，應依刑法第38條之1第1項前段、第3項規定宣告沒收，於
    全部或一部不能沒收或不宜執行沒收時，追徵其價額。
據上論斷，應依刑事訴訟法第299條第1項前段，判決如主文。
本案經檢察官王宇承提起公訴，檢察官紀芊宇到庭執行職務。
中　　華　　民　　國　　111 　年　　3 　　月　　30　　日
           　　　 刑事第十一庭  審判長法  官　陳淑勤
                                　　　法　官　周宛瑩
　　　　　　　　　　　　　　　　　  　法　官　張郁昇
以上正本證明與原本無異。
如不服本判決應於收受本判決後20日內向本院提出上訴書狀，並
應敘述具體理由。其未敘述上訴理由者，應於上訴期間屆滿後20
日內向本院補提理由書狀（均須按他造當事人之人數附繕本）「
切勿逕送上級法院」。 
　　　　　　　　　　　　　　　　　   書記官　陳冠盈
中　　華　　民　　國　　111 　年　　3 　　月　　30　　日
附錄本案論罪科刑法條：
中華民國刑法第210條
（偽造變造私文書罪）
偽造、變造私文書，足以生損害於公眾或他人者，處5年以下有
期徒刑。
中華民國刑法第216條
（行使偽造變造或登載不實之文書罪）
行使第210條至第215條之文書者，依偽造、變造文書或登載不實
事項或使登載不實事項之規定處斷。
中華民國刑法第339條之4
犯第339條詐欺罪而有下列情形之一者，處1年以上7年以下有期
徒刑，得併科1百萬元以下罰金：
一、冒用政府機關或公務員名義犯之。
二、三人以上共同犯之。
三、以廣播電視、電子通訊、網際網路或其他媒體等傳播工具，
    對公眾散布而犯之。
前項之未遂犯罰之。